臺灣高等法院臺南分院刑事判決
110年度交上易字第58號
上  訴  人  臺灣雲林地方檢察署檢察官
被      告  林挺鋒


上列上訴人因被告公共危險案件，不服臺灣雲林地方法院109年
度交易字第234號中華民國109年12月17日第一審判決（起訴案號
：臺灣雲林地方檢察署109年撤緩偵字第14號），提起上訴，本
院判決如下：
    主  文
上訴駁回。
    理  由
一、本案經本院審理結果，認原審對被告為無罪之諭知，核無不
    當，應予維持，並引用第一審判決書記載之證據及理由（如
    附件）。
二、檢察官上訴意旨略以：
　　被告於警、偵訊曾自白犯罪；其於民國107年5月30日下午某
    時許，飲用高粱酒後，嗣於同日晚間10時31分許，駕車至「
    仁成商行」購買糖果，間隔期間僅數小時，足認被告體內之
    酒精成分濃度值仍偏高；被告駕車至「仁成商行」購買糖果
    時忘記付款，衡諸常情，一般購物者必會先支付價金始行離
    去，足認被告已受體內酒精成分影響，致其注意力及記憶力
    顯著下降，於駕車時已達「致不能安全駕駛」之程度，原審
    遽認被告無罪，容有未洽，爰此提起上訴。
三、經查：
    被告自白不能作為認定其有罪之唯一證據，當難僅以被告曾
    自白酒後駕車而認被告有本件不能安全駕駛之犯行。再者，
    本件關於被告究係於當日何時飲酒？該酒類之酒精濃度為何
    ？數量為何？飲酒與駕車究竟間隔多久？均無事證可佐，如
    何能推算被告體內酒精成分已達「不能安全駕駛」之程度？
    況且，造成被告購物沒有付款之原因眾多，縱然可能因為受
    酒精影響而注意力下降，然此終究與「不能安全駕駛」乃屬
    二事，實難僅以其未付款遽論有不能安全駕駛犯行。檢察官
    上開推論，顯屬臆測之詞，無可採信。　　
四、綜上所述，被告雖有酒後駕車之行為，然是否已達「不能安
    全駕駛」之程度，仍存有合理之懷疑，尚未到達確信其為真
    實之程度。公訴人所提出之證據，尚不足為被告有罪之積極
    證明，其復未能提出適合於證明起訴犯嫌之其他積極證據，
    指出調查之途徑暨說明其關聯性予以補強，綜合全案事證及
    辯論意旨，應認不能證明被告犯罪。原審以檢察官之舉證無
    法達無合理懷疑之確信程度，因而為被告無罪之諭知，本院
    核其認事用法，並無不合。檢察官仍執前詞，提起上訴，為
    無理由，應予駁回。　　
五、被告經合法傳喚，無正當理由不到庭，爰不待其陳述，逕行
    判決。
據上論結，應依刑事訴訟法第368條、第371條、第373條，判決
如主文。
本案經檢察官蘇聖涵提起公訴，檢察官魏偕峯提起上訴，檢察官
謝錫和到庭執行職務。
中　　華　　民　　國　 110　　年　　3 　　月　　18　　日
                  刑事第五庭    審判長法　官  黃國永
                                      法　官  蔡川富
                                      法　官  翁世容　　
以上正本證明與原本無異。
不得上訴。
　　　　　　　　　　　　　　　　　　　書記官  顏惠華
中　　華　　民　　國　　110 　年　　3 　　月　　18　　日

【附件】
臺灣雲林地方法院刑事判決
                                    109年度交易字第234號
公　訴　人　臺灣雲林地方檢察署檢察官
被　　　告　林挺鋒　男　民國00年0月00日生
                    身分證統一編號：Z000000000號
                    住彰化縣○○鄉○○村○○路00號
上列被告因公共危險案件，經檢察官聲請簡易判決處刑（109 年
度撤緩偵字第14號），本院認不宜以簡易判決處刑（原受理案號
：109 年度六交簡字第58號），改依通常程序審理，並判決如下
：
    主　　文
林挺鋒無罪。
    理　　由
一、聲請簡易判決處刑意旨略以：被告林挺鋒明知飲用酒類後不
    能駕駛動力交通工具，仍於民國107 年5 月30下午某時許，
    在嘉義縣大林鎮三角里某工地飲用高粱酒後，仍自上開處所
    駕駛車牌號碼0000-00 號自用小客車上路，嗣於同日晚間10
    時31分許，駕駛上開車輛至雲林縣○○鎮○○里0 鄰○○路00號江
    明育所經營之「仁成商行」購買糖果後，因受體內酒精成分
    影響，致其注意力及記憶力顯著下降而忘記付款，致延生糾
    紛，經被告到案後自首上開犯行，因而查獲，因認被告涉有
    刑法第185 條之3 第1 項第2 款不能安全駕駛動力交通工具
    罪嫌等語。
二、按法院認為應科拘役、罰金或應諭知免刑或無罪之案件，被
    告經合法傳喚無正當理由不到庭者，得不待其陳述逕行判決
    ，刑事訴訟法第306 條定有明文。查被告於109 年11月26日
    審理期日無正當理由不到庭，有送達證書、臺灣高等法院被
    告前案紀錄表、報到單在卷可憑，足認被告業經合法傳喚，
    惟無正當理由未於審判期日到庭，本院又認就本案被告不能
    安全駕駛動力交通工具犯行，應為無罪之判決，依前揭規定
    ，爰不待其陳述而為一造辯論判決，合先說明。
三、犯罪事實應依證據認定之，無證據不得認定犯罪事實；不能
    證明被告犯罪者，應諭知無罪之判決，刑事訴訟法第154 條
    第2 項、第301 條第1 項分別定有明文。而認定犯罪事實所
    憑之證據，雖不以直接證據為限，間接證據亦包括在內；然
    而無論直接或間接證據，其為訴訟上之證明，須於通常一般
    之人均不致有所懷疑，而得確信其為真實之程度者，始得據
    為有罪之認定，倘其證明尚未達到此一程度，而有合理之懷
    疑存在，致無從為有罪之確信時，即應為無罪之判決。又刑
    事訴訟法第161 條第1 項規定：檢察官就被告犯罪事實，應
    負舉證責任，並指出證明之方法。因此，檢察官對於起訴之
    犯罪事實，應負提出證據及說服之實質舉證責任。倘其所提
    出之證據，不足為被告有罪之積極證明，或其指出證明之方
    法，無從說服法院以形成被告有罪之心證，基於無罪推定之
    原則，自應為被告無罪判決之諭知（最高法院76年度台上字
    第4986號、92年度台上字第128 號判決意旨參照）。
四、聲請簡易判決處刑意旨認被告有不能安全駕駛動力交通工具
    犯行，無非以被告之供述、證人江明育、張漢聰之證述、仁
    成商行及路口監視器錄影畫面擷取照片、臺灣雲林地方檢察
    署檢察官勘驗筆錄、監視器錄影光碟等件為其主要論據。惟
    被告堅詞否認有何不能安全駕駛動力交通工具之罪嫌，辯稱
    ：當天我只喝1 杯高粱酒，喝得不多，又沒有酒測，怎麼知
    道我有超標等語。
五、經查：
  ㈠被告有於前揭時間，駕駛車牌號碼0000-00 號自用小客車至
    上開仁成商行後，拿取糖果罐3 罐，並未付款之事實，業據
    證人即仁成商行老闆江明育於警詢、偵查之證述相符（見警
    卷第3 至4 頁；偵卷第10頁），復有仁成商行及路口監視器
    錄影畫面擷取照片共18張（見警卷第6 至14頁）、本院勘驗
    筆錄3 份（見本院交易卷第159 至162 頁）、臺灣雲林地方
    檢察署檢察官勘驗筆錄1 份（見偵緝卷第35至36頁）、監視
    器錄影光碟1 片在卷可稽，為被告所是認（見警卷第1 頁背
    面；本院交易卷第131 頁），是此部分之事實，堪先認定。
  ㈡聲請簡易判決處刑意旨認為被告購買糖果而忘記付款，足認
    其服用酒類致不能安全駕駛之情形，然查：
  ①證人江明育於偵查中證稱：當天被告到我店買酒時，應該是
    正常狀況，沒有聞到酒味等語（見偵卷第10至11頁），從而
    ，由江明育證述觀之，案發當時被告至其經營店家買酒時，
    被告並無飲酒後意識不清之徵狀。
  ②本院勘驗案發時該店家之監視器畫面，經勘驗「CH00-000000
    00-000000-000000.avi 」檔之勘驗結果略以：⑴於監視器畫
    面時間107 年5 月30日（下同）22時30分38秒至22時31分10
    秒，被告駕車進入畫面，從駕駛座開門下車，未關門便走入
    店內，對店內之人（即江明育）說話，神色正常、步伐穩定
    。⑵於22時31分10秒至22時32分7 秒，被告左手順勢拿起一
    罐置於折疊桌之商品放入車內，旋折返回店門口，再次拿取
    另一罐商品放入車內後…隨後轉身自身後折疊桌再拿起另一
    罐商品，返回駕駛座開車離去，其駕駛該車輛行駛直線並無
    偏移，且逐漸加速離去，此有本院勘驗筆錄1 份（見本院交
    易卷第160 頁），及監視器錄影畫面擷取照片16張（見警卷
    第7 至13頁）附卷可查。復勘驗「CH00-00000000-000000-0
    00000.avi 」檔之勘驗結果略以：於22時30分45秒，被告進
    入店內向江明育購酒，2 人對答流暢等情，有本院勘驗筆錄
    1 份附卷可佐（見本院交易卷第161 頁），可知被告於案發
    當時步伐穩定、神色正常，駕車未見蛇行、車輛飄移之情，
    亦能與江明育以一問一答方式洽詢購酒，與前開證人江明育
    所證述內容亦相符，客觀上並無任何其他情事足以證明被告
    有不能安全駕駛之情形。況購買商品忘記付款之原因甚多，
    非僅因飲酒致不能安全駕駛交通工具一種，尚難憑此即認被
    告已達刑法第185 條之3 第1 項第2 款所定「致不能安全駕
    駛」之程度，被告辯稱其僅喝1 杯高粱酒，當日亦未經酒測
    ，則被告吐氣所含酒精濃度是否達每公升0.25毫克，已屬有
    疑，自難認其所辯全屬子虛。
  ③聲請簡易判決處刑意旨雖以被告曾於警詢、偵查中自白為本
    件主要論據，然被告於本院訊問時已否認犯行，此部分亦僅
    能佐證其有於案發當時有飲酒之情，檢察官未能提出判斷被
    告有其他飲用酒類後不能安全駕駛情形之積極證據，本院自
    不能單憑被告曾一度自白，即遽認被告涉有不能安全駕駛動
    力交通工具之犯行，併此敘明。
  ④至證人張漢聰於警詢時證稱：我是前開自用小客車之車主，
    當時因酒醉不知道何人駕駛我的車輛至前開仁成商行店前，
    隔天醒來車子都有在等語（見警卷第5 頁背面），可知證人
    張漢聰對於案發經過並不知情，亦無從對被告為不利之認定
    。
  ㈢綜上所述，本件依公訴人所提出之證據，雖可證明被告於上
    揭時地，於駕駛該車輛前有飲酒，然無輔以被告有其他飲用
    酒類後不能安全駕駛情形之積極證據，其是否飲酒後已達刑
    法第185 條之3 第1 項第2 款之「致不能安全駕駛」之程度
    ，尚未達於通常一般之人均不致有所懷疑，而得確信其為真
    實之程度，自無從使本院形成被告有罪之確信；檢察官復未
    提出其他積極事證或指明調查證據方法，以證明被告涉有前
    揭犯行，揆諸首揭說明，既無從證明被告犯罪，自應諭知無
    罪之判決。
據上論斷，應依刑事訴訟法第452 條、第301 條第1 項前段、第
306 條，判決如主文。
本案經檢察官蘇聖涵聲請簡易判決處刑，檢察官魏偕峯到庭執行
職務。
中　　華　　民　　國　 109　　年　　12　　月　　17　　日
                  刑事第四庭　審判長法　官　許佩如

                                    法  官  黃玥婷

                                    法  官  廖奕淳
以上正本證明與原本無異。
如不服本判決應於收受判決後 20 日內向本院提出上訴書狀，並
應敘述具體理由；其未敘述上訴理由者，應於上訴期間屆滿後
20 日內向本院補提理由書（均須按他造當事人之人數附繕本）
。「切勿逕送上級法院」。
                                    書記官  陳玫燕
中　　華　　民　　國　 109　　年　　12　　月　　17　　日